【裁判字號】    97,交聲,1415
【裁判日期】    971231
【裁判案由】    違反道路交通管理處罰條例聲明異議
【裁判全文】
臺灣桃園地方法院交通事件裁定        97年度交聲字第1415號
原處分機關  交通部公路總局新竹區監理所桃園監理站
異  議  人
即受處分人  甲○○
上列異議人即受處分人因違反道路交通管理處罰條例案件，對於
原處分機關於民國九十七年八月六日以桃監裁罰字第裁五二－Ｄ
Ｂ0000000號違反道路交通管理事件裁決書所為之處分，
聲明異議，本院裁定如下：
    主  文
異議駁回。
    理  由
一、原處分意旨略以：本件異議人即受處分人甲○○於民國九十
    七年五月二十六日晚間十一時二十五分許，騎乘車牌號碼７
    ○３－ＱＤＫ號輕型機車行經桃園縣桃園市○○路，因不依
    標誌左轉龍安街，經桃園縣政府警察局桃園分局龍安派出所
    警員當場攔停，以異議人有未依規定二段式左轉之違規情事
    ，擎制桃園縣政府警察局桃警局交字第ＤＢ0000000
    號舉發違反道路交通管理事件通知單，經原處分機關向原舉
    發機關查證違規屬實，遂於九十七年八月六日以桃監裁罰字
    第裁五二－ＤＢ0000000號裁決書，以異議人違反道
    路交通管理處罰條例第四十八條第一項第二款、第六十三條
    第一項第一款之規定，裁處罰鍰新臺幣（下同）六百元，並
    記違規點數一點等語。
二、聲明異議意旨略以：該路口二段式左轉標誌遭國道二號高架
    道路遮蔽，道路內側亦未設有禁行機車標線，且當時為下雨
    深夜，使標誌更加不清楚，是本件係因標誌設置不當，非其
    故意所為之違規行為，爰依法聲明異議等語。
三、按機器腳踏車行駛至交岔路口，其轉彎，應依標誌或標線之
    規定行駛，道路交通安全規則第九十九條第二項前段款規定
    甚明。次按機慢車兩段左轉標誌係用以告示左轉機器腳踏車
    或慢車駕駛人應遵照號誌指示，在號誌顯示允許直行時先行
    駛至右前方路口之左轉待轉區等待左轉，俟該方向號誌顯示
    允許直行後，再行續駛，以兩段方式完成左轉。本標誌設於
    實施機慢車兩段左轉路口附近顯明之處，並配合劃設機慢車
    左轉待轉區○○○道路交通標誌標線號誌設置規則第六十五
    條定有明文。末按汽車駕駛人轉彎時，不依標誌、標線、號
    誌指示者，處新臺幣六百元以上一千八百元以下罰鍰，並記
    違規點數一點，道路交通管理處罰條例第四十八條第一項第
    二款、第六十三條第一項第一款亦分別定有明文。
四、異議人有於九十七年五月二十六日晚間十一時二十五分許，
    騎乘車牌號碼７○３－ＱＤＫ號輕型機車行經桃園縣桃園市
    ○○路逕行左轉龍安街之事實，業經異議人供認在卷，並有
    桃園縣政府警察局桃警局交字第ＤＢ0000000號舉發
    違反道路交通管理事件通知單一紙在卷可稽，惟其否認有違
    反道路交通管理處罰條例之情事，並以前揭情詞置辯。經查
    ：
  (一)觀諸卷附異議人所提出之照片二張及桃園縣政府警察局桃園
    分局所函送違規路段拍攝照片四幀，顯見異議人違規左轉之
    桃園縣桃園市○○路與龍安街路之交岔路口前號誌趕上，確
    實設有機慢車應以兩段式左轉之只是標誌，該路口亦有設置
    機慢車左轉待轉區線等節，則揆諸道路交通安全規則第九十
    九條第二項之規定，異議人騎乘機車行經上開路口時，其左
    轉彎自應優先遵守現場標誌之指示，在行駛路線所設置號誌
    顯示允許直行時，先行駛至右前方路口之左轉待轉區等待左
    轉，俟該方向所設置號誌顯示允許直行後，再直行行駛，以
    此兩段方式完成左轉，然異議人行經至該路段逕自依循燈號
    左轉行進，自屬違反該號誌指示之違規行為無疑。況參酌政
    府為顧及機車騎士為搶先左轉，屢屢發生發生與對向同為綠
    燈並直行駕駛人所駕駛車輛發生車禍，有慮及此，政府為改
    善交通安全，在交岔路口處廣設機慢車兩段式左轉之標誌，
    並在車道前劃設機慢車待轉區供機車駕駛人兩段式左轉使用
    ，且政府為督導一般大眾瞭解、遵行上開規定，長期利用大
    眾媒體宣導，是騎乘機車行駛至交岔路口應先行至右側車道
    前方之機慢車待轉區停等，迄至該車道綠燈再直行之兩段式
    左轉，現已廣為大眾所知悉，而異議人又領有機車駕駛執照
    ，且平日又有以機車代步之習慣，更應能知悉上開規定，是
    異議人實難諉為不知之情。
  (二)至異議人雖以：該路口二段式左轉標誌遭高架道路遮蔽，道
    路內側亦未設有禁行機車標線，且當時為下雨深夜，辨識不
    清等詞置辯，然觀諸異議人所提出之照片二幀，確可辨識該
    路段設有「機慢車兩段左轉」標誌，並未全然遭高架道路遮
    蔽之情形，再參酌由桃園縣政府警察局桃園分局所函送違規
    路段拍攝照片四幀以觀，顯見桃園縣桃園市○○路與龍安街
    交岔路口之區段上，以其設置位置而言，自桃園縣桃園市○
    ○路之高架道路下確實可以清楚看見該中山路左側號誌桿上
    之機慢車兩段式左轉之標誌，機車騎士行經該交岔路口前僅
    需稍加注意即可注意到該處之兩段式左轉之標誌，並無異議
    人所謂設置不當情形，則縱然該路段內側為設有禁行機車之
    標線，惟該處既設有機慢車兩段式左轉之標誌，異議人自當
    遵循該標誌之指示，完成兩段式左轉，是異議人前開所辯，
    難以採取。又上開異議人違規左轉之交岔路口右前方之龍安
    街口處，設有機慢車左轉待轉區之標線一情，業經本院認定
    如前，且依卷附照片顯示，該機慢車左轉待轉區之標線範圍
    甚大，則異議人行駛至該交岔路口前，縱然當時天候有雨之
    情形，異議人亦應能輕而易舉查悉右前方路面上之上開標線
    存在，是異議人己身因疏未注意該「機慢車兩段左轉」標誌
    ，誠屬可歸咎於異議人自身之事由，尚難憑此作為撤銷原處
    分並據為不罰之依據。
  (三)綜上，異議人於上開時、地，有轉彎不依標誌指示之事實，
    堪予認定。至異議人所舉各項理由，俱難資為對於其有利之
    認定。從而，原處分機關爰引前開規定，裁處異議人六百元
    罰鍰，並記違規點數一點，於法即無不合，本件異議為無理
    由，應予駁回。
五、據上論斷，應依道路交通管理處罰條例第八十七條第二項、
    道路交通案件處理辦法第十九條，裁定如主文。
中    華    民    國    97    年    12    月    31    日
                      臺灣桃園地方法院交通法庭
                            法  官  陳可薇
以上正本證明與原本無異。
如不服本裁定，應於送達後五日內，向本院提出抗告狀（須附繕
本）。
                             書記官  賴佩霞
中    華    民    國    98    年    1     月    5     日


司法院資訊處製作；財團法人民間司法改革基金會備份。
